臺灣臺南地方法院民事裁定
109年度消債更字第373號
聲  請   人
即 債 務 人 施偉國  

代  理  人  王裕鈞律師(法扶律師)
上列債務人聲請消費者債務清理更生事件，本院裁定如下：
    主  文
債務人甲○○自民國109年12月31日下午5時起開始更生程序，並命
司法事務官進行本件更生程序。
    理    由
一、按債務人不能清償債務或有不能清償之虞者，得依本條例所
    定更生程序，清理其債務；債務人無擔保或無優先權之本金
    及利息債務總額未逾新臺幣（下同）1,200萬元者，於法院
    裁定開始清算程序或宣告破產前，得向法院聲請更生；債務
    人對於金融機構負債務者，在聲請更生或清算前，應向最大
    債權金融機構請求協商債務清償方案，或向其住、居所地之
    法院或鄉、鎮、市、區調解委員會聲請債務清理之調解；法
    院開始更生程序之裁定，應載明其年、月、日、時，並即時
    發生效力；法院裁定開始更生或清算程序後，得命司法事務
    官進行更生或清算程序。消費者債務清理條例（下稱消債條
    例）第3條、第16條第1項前段、第42條第1項、第45條第1項
    、第151條第1項分別定有明文。　
二、聲請意旨以：聲請人即債務人積欠良京實業股份有限公司、
    萬榮行銷股份有限公司、金陽信資產管理股份有限公司及元
    大國際資產管理股份有限公司無擔保或無優先權債務總額約
    1,024,195元，為清理債務，於民國109年8月18日以書面向
    本院聲請消債者債務清理前置調解，上開債權人均未出席調
    解期日，以致調解不成立。而債務人自107年8月19日起任職
    於榮明實業社從事家庭代工，每月薪資28,000元，名下除有
    郵局存款14元外，別無其他資產，扣除個人每月基本生活必
    要費用14,865元及2名未成年子女扶養費用共12,000元，每
    月餘額所剩無幾。債務人係一般消費者，未從事營業，且未
    經法院裁定開始清算程序或宣告破產。爰依消債條例提之規
    定，自調解不成立之日起20日內，提出本件更生之聲請等語
    。
三、經查：
  ㈠債務人為一般消費者，5年內未從事營業活動，據其債權人陳
    報債權結果，債務人積欠良京實業股份有限公司現金卡本金
    及利息共69,811元、萬榮行銷股份有限公司現金卡本金及利
    息共566,568元、金陽信資產管理股份有限公司信用貸款本
    金及利息共513,156元、元大國際資產管理股份有限公司本
    金及利息共1,629,668元等情，業據債務人提出債權人清冊
    、債務人清冊、財團法人金融聯合徵信中心查詢當事人綜合
    信用報告回覆書為證(見本院卷第43-50、107、109頁；調解
    卷第17-22頁)，且有萬榮行銷股份有限公司109年10月21日
    陳報狀、良京實業股份有限公司109年10月23日陳報狀暨債
    權計算書、金陽信資產管理股份有限公司109年9月18日陳報
    狀暨信貸債權表及元大國際資產管理股份有限公司109年12
    月4日陳報狀暨債權計算書在卷可稽(見本院卷第95-100頁、
    119-150頁；調解卷第61-66頁)，是債務人為一般消費者，
    現積欠無擔保或無優先權之本金及利息債務總額未逾1,200
    萬元，堪可認定。又債務人在本件更生聲請前，於109年8月
    18日以書面向本院聲請消債者債務清理前置調解，經本院以
    109年度南司調字第381號受理後，上開債權人均未出席109
    年9月28日調解期日，因而調解不成立等情，亦據債務人提
    出調解不成立證明書為證(見本院卷第39頁)，且經本院依職
    權調取本院109年度南司調字第381號卷宗核閱屬實，是債務
    人提起本件更生聲請前，已踐行前置調解程序而調解不成立
    之事實，亦可認定。
  ㈡債務人陳稱其受雇於榮明實業社，每月收入2萬8,000元等情
    ，業據其提出收入切結書為證(見調解卷第29頁)。雖依債務
    人勞工保險被保險人投保資料表明細所示（見調解卷第31-3
    2頁），債務人自101年10月26日起迄今投保於南縣區漁會，
    期間並於106年1月1日、106年2月1日、107年3月1日、109年
    7月1日調整投保薪資，惟因國人為免勞工保險年資中斷，即
    使失業，亦常以農漁會或職業工會為投保單位投保勞工保險
    ，且投保薪資調整常由會員申請或陳述辦理，此為眾所周知
    之經驗法則，是債務人目前雖有投保勞工保險之事實，並無
    法據以推認其必有該投保之工作及薪資所得；況債務人106
    年度及107年度均未申報所得，108年度僅有獎金所得3,523
    元，此有債務人之稅務電子閘門財產所得調件明細表在卷可
    參(見本院卷第81-86頁)，在查無債務人有其他收入來源之
    情形下，依債務人現勞保投保薪資級距為30,300元，與其自
    述每月收入28,000元相差無多，應以債務人主張之收入來源
    ，應較能反映其真實收入狀況；另債務人自107年1月迄今未
    領有臺南市政府之津貼或補助等情，此有臺南市政府社會局
    109年11月25日南市社助字第1091443889號函(見本院卷第11
    5頁)在卷可按。基此，爰以每月2萬8,000元作為計算債務人
    目前償債能力之依據。
　㈢按債務人必要生活費用，以最近一年衛生福利部或直轄市政
    府所公告當地區每人每月最低生活費1.2倍定之，消債條例
    第64條之2第1項定有明文。債務人聲請更生或清算時所提財
    產及收入狀況說明書，其表明每月必要支出之數額，與消債
    條例第64條之2第1項、第2項規定之認定標準相符者，毋庸
    記載原因、種類及提出證明文件，亦為消債條例施行細則第
    21之1條第3項所明定。是以債務人戶籍地之臺南市政府公告
    109年度每人每月最低生活費12,388元之1.2倍計算，債務人
    每月必要生活費用即應以14,866元(計算式：12,388元×1.2
    倍＝14,866元，元以下4捨5入，下同)為認定基準。債務人陳
    報其個人每月必要生活費用額為14,865元，雖未提出證明文
    件，但未逾上開生活費標準，依上開說明，應為可採。
　㈣按受扶養者之必要生活費用，準用第1項規定計算基準數額，
    並依債務人依法應負擔扶養義務之比例認定之，消債條例第
    64條之2第2項定有明文。查，債務人之長女於98年6月20日
    出生、長男於103年7月30日出生，現年分別約為11歲、6歲
    ，此有債務人提出之戶籍謄本在卷可稽(見本院卷第11頁)，
    均為未成年人，應認其未成年子女均有受債務人與其配偶共
    同扶養之必要，且其生活費標準，依前開規定，應以臺南市
    政府公告之109年度臺南市每人每月最低生活費用12,388元
    之1.2倍即14,866元為限，並依法由債務人與其配偶共同負
    擔，是依此計算之結果，債務人每月扶養其2名子女之扶養
    費用應各以7,433元(計算式：14,866元÷2人＝7,433元)為上
    限。又債務人之2名子女自107年1月迄今均未領取任何社會
    福利補助，此有臺南市政府社會局109年11月25日南市社助
    字第1091443889號函在卷可稽(見本院卷第115頁)，故債務
    人主張其每月支出2名未成年子女扶養費各6,000元(見本院
    卷第29頁)，均未逾上開計算之金額，核屬適當，應堪採信
    。
　㈤本院依職權函詢債權人良京實業股份有限公司、萬榮行銷股
    份有限公司、金陽信資產管理股份有限公司及元大國際資產
    管理股份有限公司願提供債務人如何之還款方案，萬榮行銷
    股份有限公司函覆稱願提供一次清償15萬元，或以27萬元、
    分180期、月付1,500元之還款方案等語(見本院卷第95頁)；
    元大國際資產管理股份有限公司函覆稱願以最大債權金融機
    構提出之方案作為調解方案等語(見本院卷第119頁)；良京
    實業股份有限公司則函覆稱不同意本件更生聲請等語(見本
    院卷第97頁)。而以債務人每月收入2萬8,000元，扣除其個
    人每月生活必要支出14,865元及2名未成年子女扶養費各6,0
    00元，餘款1,135元(計算式：28,000元－14,865元－6,000元－
    6,000元＝1,135元)，已不足以負擔萬榮行銷股份有限公司所
    提供月付1,500元之還款方案，遑論債務人尚積欠良京實業
    股份有限公司、金陽信資產管理股份有限公司及元大國際資
    產管理股份有限公司之債務。是債務人之經濟狀況，確已達
    不能清償債務之程度，而有更生之原因，及藉助更生制度調
    整其與債權人間之權利義務關係而重建其經濟生活之必要，
    應堪認定。
四、綜上所述，依債務人之收入財產及必要生活支出之情形，已
    達不能清償債務之程度；債務人係一般消費者，未曾從事營
    業，其無擔保或無優先權之本金及利息債務總額未逾1,200
    萬元，亦曾踐行前置調解程序而調解不成立，復未經法院裁
    定開始清算程序或宣告破產，又無消債條例第6條第3項、第
    8條或第46條各款所定應駁回更生聲請之事由存在，債務人
    聲請本件更生，應予准許，爰裁定如主文所示。
中　　華　　民　　國　　109 　年　　12　　月　　31　　日
                  消債法庭法  官　張桂美
以上正本係照原本作成。　　　　　　　　　
本裁定不得抗告。
本裁定已於109年12月31日下午5時公告。　　　　　　　　　
中　　華　　民　　國　　109 　年　　12　　月　　31　　日
                          書記官  蘇冠杰